臺灣桃園地方法院民事判決
110年度訴字第2550號
原      告  樺典國際有限公司

法定代理人  黃秀燕  
訴訟代理人  鄭信煌律師
            陳進文律師
被      告  國家中山科學研究院



法定代理人  張忠誠  
訴訟代理人  簡雅君律師
            林宗竭律師
複  代理人  徐柏棠律師
上列當事人間請求給付貨款等事件，本院於民國111年11月7日言
詞辯論終結，判決如下：
    主  文
被告應給付原告新臺幣玖拾貳萬元及自民國一百一十一年三月十
八日起至清償日止，按週年利率百分之五計算之利息。
訴訟費用由被告負擔。
本判決於原告以新臺幣參拾壹萬元為被告供擔保後，得假執行。
但被告以新臺幣玖拾貳萬元為原告預供擔保，得免為假執行。
　　事實及理由
一、原告主張：兩造於民國109年5月19日簽立採購契約（契約編
    號YB09241P419PE-CS，下稱系爭契約），約定由被告向原告
    以新臺幣（下同）92萬元之價格採購濕硬銲鋁合金片狀銲料
    、濕硬銲鋁合金條狀銲料等2項商品（下稱系爭銲料），履
    約期限為109年10月16日。嗣原告於109年9月8日交付系爭銲
    料予被告，詎被告以系爭銲料經測試結果不合格為由而解除
    系爭契約，並拒絕給付價金，然系爭銲料實無任何瑕疵，被
    告自不得拒絕給付價金，爰依民法第367條及系爭契約第5條
    第1項請求被告給付價金等語，並聲明：㈠被告應給付原告92
    萬元及自起訴狀繕本送達翌日起至清償日止，按週年利率百
    分之5計算之利息。㈡願供擔保，請准宣告假執行等語。
二、被告則以：系爭銲料經被告檢測後確認有內部化學成分逸失
    、銲道不良之瑕疵，故未通過性能檢測而驗收不合格，且原
    告未於期限內改正，被告自得依系爭契約第12條之約定解除
    契約，系爭契約既經合法解除，被告即無須給付貨款等語，
    資為抗辯，並聲明：㈠原告之訴駁回。㈡如受不利判決，願供
    擔保請准宣告免為假執行。
三、兩造不爭執事項（見本院卷第154至155頁，依論述需要為部
    分刪減及文字修正）：
  ㈠兩造於109年5月19日簽立系爭契約，約定由被告向原告以92
    萬元之價格採購系爭銲料，原告應於109年10月16日交付系
    爭銲料。
  ㈡嗣原告於110年9月8日交付系爭銲料予被告，被告於109年9 
    月23日安排會驗，並於109年9月24日至109 年10月15日進行
    系爭銲料之檢測。
  ㈢被告於109年10月15日測試後，認系爭銲料測試結果不合格，
    遂於109年10月28日傳真告知原告於10日內改正，再於110年
    11月18日寄發解約函，於110年11月22日經原告收受。
四、得心證之理由：
　  原告主張被告應依系爭契約給付92萬元，為被告所否認，並
    以前詞置辯。是以本件之爭點為：系爭銲料是否有被告所主
    張「內部化學成分逸失、銲道不良」等瑕疵（下稱系爭瑕疵
    ）存在？原告請求被告給付92萬元貨款，有無理由？茲分述
    如下：
　㈠按當事人主張有利於己之事實者，就其事實有舉證之責任，
    民事訴訟法第277條定有明文。又買受人主張瑕疵之存在，
    乃有利於其之事實，自應由買受人負舉證責任。本件被告主
    張系爭銲料經通知改正後，仍存有未符合系爭契約約定之系
    爭瑕疵，依上開說明，自應由被告就系爭銲料是否存有系爭
    瑕疵，負舉證之責。
　㈡經查，被告就系爭銲料存有瑕疵乙節，無非係以國家中山科
    學研究院飛彈火箭研究所購案器材檢測綜合報告表暨合格標
    準表、系爭銲料性能測試報告為證（見本院卷第131至132頁
    第161至179頁）。而觀上開資料僅記載系爭銲料經執行性能
    測試檢驗，測試步驟為：⒈將上工件及下工件表面化學清洗
    後組銲，將系爭銲料預放在上、下工件重疊之處。⒉將預備
    銲接之工件預熱後再加熱以完成銲接。⒊將完成銲接之樣品
    進行檢驗（濕硬銲鋁合金片狀銲料進行銲道目視檢驗；濕硬
    銲鋁合條狀銲料進行銲道金相分析檢驗），測試結果發現有
    內部化學成分逸失、銲道不良之情形，故認定未通過性能測
    試。然上開檢驗結果及報告均為被告所屬人員自行檢驗、製
    作，此為被告所自陳（見本院卷第201至203頁），並未會同
    原告或第三方公正單位進行檢驗，其客觀性已有可議；且被
    告所採之檢驗方法及標準依據為何？是否為業界公認之方法
    或標準？檢驗過程中有無其他材料、機器或操作因素影響檢
    驗結果？以系爭銲料製作之「成品」有不良狀況，是否得必
    然推論「系爭銲料本身」具有瑕疵？均非無疑，原告復已否
    認被告前開檢驗之結果（見本院卷第248頁）；且經本院向
    被告確認本件是否就「系爭銲料」有無瑕疵一事聲請鑑定，
    被告卻僅稱目前國內無其他機構有能力進行此項鑑定，拒絕
    聲請鑑定（見本院卷第248頁），更見其情虛，自難僅以被
    告單方面製作之上開資料認定系爭銲料具有被告所指之瑕疵
    。
　㈢至系爭契約第12條關於驗收部分雖約定：性能測試部分，由
    被告需求單位依合格標準表實施性能測試並出具報告，如檢
    驗發現瑕疵，原告應於接獲通知後辦理改正等內容（見本院
    卷第29頁）。然縱依上開約定，被告依合格標準表實施性能
    測試之過程仍應具備客觀、可信之外觀，而非謂被告得以其
    單方、任意製作之報告即認定系爭銲料具有瑕疵。查被告實
    施性能測試時，並未會同原告或第三方公正單位在場，業如
    前述，自無從確保被告有依「合格標準表所載之內容」實施
    性能測試；且被告所執行之性能測試包含多項步驟，則在未
    會同原告或第三方公正單位在場之狀況下，亦難確認被告所
    得之測試結果已排除各項步驟中之其他材料瑕疵、人為操作
    失誤等因素之干擾；況合格標準表中所謂「濕硬銲標準作業
    流程」是否即為被告所採之測試步驟，更未見被告提出相關
    說明。從而，被告實施性能測試之過程顯不具客觀、可信之
    外觀，自仍難認系爭銲料具有系爭契約第12條所謂之「瑕疵
    」，而為有利被告之認定，應予敘明。
　㈣被告就系爭銲料有瑕疵乙節，既未舉證以實其說，則其以系
    爭銲料具有系爭瑕疵，經限期通知原告改正，原告仍逾期未
    改正為由，主張依系爭契約之約定解除契約，尚不足採。
　㈤按當事人預期不確定事實之發生，以該事實發生時為債務之
    清償期者，倘債務人以不正當行為阻止該事實之發生，則類
    推適用民法第101條第1項之規定，即應視為清償期已屆至。
    準此，倘買賣契約約定以出賣人所交付之貨品經驗收合格始
    得請求價金者，係以驗收合格之事實為買受人價金債務之清
    償期，而非為請求價金之條件，則買受人以不正當行為阻止
    驗收合格事實之發生，出賣人非不得主張類推民法第101條
    第1項規定，視為買受人價金債務之清償期已屆至（最高法
    院107年度台上字第2230號裁判意旨）。經查，系爭契約第5
    條第1項約定：「全案驗收合格後一次支付契約價金。」（
    見本院卷第11頁），係以驗收合格之不確定事實發生為清償
    期。又被告所提之證據尚不足認系爭銲料具有系爭瑕疵，其
    卻仍判定系爭銲料有瑕疵而認驗收不合格，核係以不正當行
    為阻止驗收合格事實發生，揆諸上揭說明，應視為價金之清
    償期限已屆至，則原告依系爭契約第5條第1項之規定，請求
    被告給付92萬元，應屬有據。
　㈥另按給付無確定期限者，債務人於債權人得請求給付時，經
    其催告而未為給付，自受催告時起，負遲延責任；其經債權
    人起訴而送達訴狀，或依督促程序送達支付命令，或為其他
    相類之行為者，與催告有同一之效力；又遲延之債務，以支
    付金錢為標的者，債權人得請求依法定利率計算之遲延利息
    ；但約定利率較高者，仍從其約定利率；應付利息之債務，
    其利率未經約定，亦無法律可據者，週年利率為百分之五，
    民法第229條第2項、第233條第1項、第203條分別定有明文
    。原告清償價金之期限於系爭銲料驗收完成時即已屆至，業
    如前述，則原告請求被告應給付自較後之起訴狀繕本送達翌
    日即111年3月18日（見本院卷第107頁）起按週年利率百分
    之5計算之利息，即屬有據。
五、綜上所述，原告依系爭契約第5條第1項之規定，請求被告給
    付92萬元，及自111年3月18日起至清償日止，按週年利率百
    分之5計算之利息，為有理由，應予准許。
六、兩造均陳明願供擔保聲請宣告假執行或免為假執行，經核均
    與規定相符，爰分別酌定相當擔保金額予以宣告。
七、本件事證已臻明確，兩造其餘攻擊防禦方法及所提之證據，
    經審酌核與判決之結果不生影響，爰不逐一論述，併此敘明
    。
八、訴訟費用負擔之依據：民事訴訟法第78條。
中　　華　　民　　國　　111 　年　　12　　月　　9 　　日
                  民事第四庭　法　官　傅思綺
正本係照原本作成。
如對本判決上訴，須於判決送達後二十日內向本院提出上訴狀。
如委任律師提起上訴者，應一併繳納上訴審裁判費。
中　　華　　民　　國　　111 　年　　12　　月　　9 　　日
                              書記官  康馨予